【裁判字號】    99,交聲,141
【裁判日期】    990416
【裁判案由】    聲明異議
【裁判全文】
臺灣臺南地方法院交通事件裁定         99年度交聲字第141號
移送機關    交通部公路總局嘉義區監理所麻豆監理站
異議人即
受處分人    殷楙城即殷嘉祥）.
上列異議人即受處分人因違反道路交通管理處罰條例案件，對於
交通部公路總局嘉義區監理所麻豆監理站民國99年1 月26日所為
之裁決處分（處分案號：麻監裁罰字第裁75-SK0000000號），聲
明異議，本院裁定如下：
    主  文
原處分撤銷。
殷楙城駕駛汽車，轉彎時不依標誌、標線、號誌指示行駛，處罰
鍰新臺幣陸佰元，並記違規點數壹點。
    理  由
一、原處分意旨略以：異議人即受處分人殷楙城（下稱異議人）
    騎乘其所有車牌號碼HSN-251 號重型機車，於民國98年11月
    7 日17時16分許，行經臺南市○○○路與民生路之交岔路口
    ，未依兩段式左轉標誌之指示而逕行左轉，因而有「不依標
    誌、標線、號誌指示」之違規行為，經臺南市警察局交通隊
    逕行製單舉發，嗣經移送機關即交通部公路總局嘉義區監理
    所麻豆監理站以其違規事證明確，依照道路交通管理處罰條
    例第48條第1 項第2 款及違反道路交通管理事件統一裁罰基
    準表之規定，裁處異議人罰鍰新臺幣（下同）600 元之處分
    。
二、本件聲明異議意旨略以：異議人沿民生路往西行駛至中華西
    路時，確有交通警察以指揮棒指揮通行，異議人始左轉中華
    西路，因而為此聲明異議，請求撤銷原處分等語。
三、按汽車駕駛人轉彎時，不依標誌、標線、號誌之指示者，處
    600 元以上1,800 元以下罰鍰，並記違規點數1 點，道路交
    通管理處罰條例第48條第1 項第2 款及第63條第1 項第1 款
    分別定有明文。
四、經查：
(一)異議人騎乘其所有車牌號碼HSN-251 號重型機車，於98年11
    月7 日17時16分許，行經臺南市○○○路與民生路之交岔路
    口，經警認其有未依兩段式左轉標誌之指示而逕行左轉之違
    規行為後，由臺南市警察局交通隊員警逕行製單舉發等情，
    有臺南市警察局98年12月1 日南市警交字第SK0000000 號舉
    發違反道路交通管理事件通知單1 紙及違規採證照片2 幀在
    卷可稽。另按證人即當日舉發本違規事件之臺南市警察局交
    通隊警員田英傑於99年3 月15日本院調查時到庭結證稱：「
    （問：本件是否你舉發？〈提示舉發單並告以要旨〉）是我
    舉發的。」、「（問：當時情形如何？）當日我執行民生路
    、中華西路路口交通指揮，因為當日是假日，所以假日的下
    午會特別排這個地點要有交通指揮，當天號誌並無故障，均
    正常，當天我與另一位警員到現場，由我本人在交岔路口指
    揮，並由我針對違規人拍照舉發，當日車子蠻多的，因為從
    安平路出來、民生路出來車流量大，我先讓安平路、民生路
    直行出來之車輛先通行，而後再等有空檔時，讓民生路左轉
    南下，安平路左轉北上之汽車通過，正常而言我會指揮左轉
    汽車行駛至我所站立位置之前方，讓他們可以方便左右轉，
    該處四處均設有機車兩段式左轉區，我的指揮係針對左轉汽
    車而指揮，我在指揮民生路左轉南下車輛時，看到異議人所
    騎乘機車乘車流量較小時，直接左轉，沒有依規定兩段式左
    轉，我便照相，回去之後依照洗出照片所示車號舉發。」等
    語明確（見本院卷第29頁）。
(二)異議人固辯稱：伊在民生路要左轉中華西路，當時有警員在
    做交通指揮，有一位瘦瘦的警員拿指揮棒指示伊可以通行，
    當時伊的行向號誌係紅燈，可能是交通號誌故障，民生路與
    中華西路兩邊都是紅燈云云。惟按證人田英傑於本院調查時
    復證稱：「（問：對於異議人陳稱當時是你指揮他左轉，有
    何意見？）我是指揮汽車左轉，不是指揮他左轉，因為該處
    設有機車兩段式左轉區。」、「（問：你如何指揮汽車左轉
    ？）我是以鳴哨加手勢一起指揮，右手指向中華西路往南，
    左手面對民生路，針對停在我前面之汽車，作旋轉動作，就
    是要汽車道上之汽車左轉之意。」等語（見本院卷第29頁）
    ，足見證人即員警田英傑於本件違規當時之指揮手勢明確，
    並無指揮異議人無庸遵行二段式左轉，即逕行左轉之意思及
    行為。而按道路交通安全規則第102 條第1 項第1 款固規定
    遇有交通指揮人員指揮與燈光號誌並用時，以交通指揮人員
    之指揮為準，惟此乃便利警員在交通流量較大之路段，得以
    靈活指揮之方式紓解交通所設，證人田英傑既否認當時有為
    令異議人直接左轉之指揮，俱如前述。且衡情員警值勤指揮
    交通時，係指揮左轉汽車行駛至其前方等待左轉，若其指揮
    之意思係允許慢車道之機車得併行左轉，將導致機車駕駛人
    須駛入內側車道，造成直行汽車與左轉之機車互相交錯，秩
    序大亂，證人為如此指揮之可能性甚低。況且，現場之機車
    駕駛人，除異議人之外，均依二段式左轉之標線、標誌指示
    左轉，此有違規採證照片可稽，益徵證人田英傑之指揮方式
    ，亦應不致使一般機車駕駛人產生誤認之虞。是異議人執此
    為違規之正當理由，自有未洽，所辯應屬事後卸責之詞，不
    足採信。
五、綜上所述，異議人騎乘其所有車牌號碼HSN-251 號重型機車
    ，確有於上揭時、地不依標誌、標線、號誌指示之違規行為
    ，堪以認定。則移送機關依道路交通管理處罰條例第48條第
    1 項第2 款及違反道路交通管理事件統一裁罰基準表之規定
    ，裁處異議人罰鍰600 元，固非無見，惟依同條例第63條第
    1 項第1 款規定，應併予記違規點數1 點，原處分漏未記點
    ，自難認為允當。從而，本件異議人之異議雖無理由，惟移
    送機關就上開裁決書之處分既有前述漏未記點之違誤，自應
    由本院將原處分撤銷，另諭知如主文所示之裁罰。
六、據上論斷，應依道路交通管理處罰條例第87條第2 項、道路
    交通案件處理辦法第20條前段，道路交通管理處罰條例第48
    條第1 項第2 款、第63條第1 項第1 款，裁定如主文。
中    華    民    國    99    年    4     月    16    日
                  交通法庭法  官  鄭燕璘
以上正本證明與原本無異。
如不服本裁定應於送達後5日內向本院提出抗告狀。（應附繕本
）
                          書記官  蔡明峰
中    華    民    國    99    年    4     月    16    日

司法院資訊處製作；財團法人民間司法改革基金會備份。
